臺灣臺北地方法院民事判決　　　　　　 100年度訴字第1200號
原　　　告　丙○○
兼　上一人
法定代理人　丁○○
被　　　告　甲○○
　　　　　　　　　　　　9號3.
　　　　　　己○國際股份有限公司
上　一　人
法定代理人　乙○○
　　　　　　　　　　　　樓
上　一　人
訴訟代理人　戊○○
上列當事人間請求侵權行為損害賠償事件，經本院刑事庭裁定移
送前來（99年度交附民字第217號），本院於民國100年4月19日
言詞辯論終結，判決如下：
    主      文
被告應連帶給付原告丙○○新臺幣肆拾柒萬陸仟柒佰伍拾元，及
被告庚○○自民國九十九年十月二十二日起，被告己○國際股份
有限公司自民國九十九年十月八日起，均至清償日止按年息百分
之五計算之利息。
原告其餘之訴駁回。
訴訟費用由被告連帶負擔百分之十，原告丙○○負擔百分之六十
五，原告丁○○負擔百分之二十五。
本判決第一項得假執行。但被告如以新臺幣肆拾捌萬元為原告預
供擔保，得免為假執行。
原告其餘假執行之聲請駁回。
    事實及理由
一、原告起訴主張：
  (一)被告甲○○係被告己○國際股份有限公司（下稱己○公司）
    之司機，於民國98年12月19日4時39分許，駕駛車牌號碼417
    9-辛○號自小貨車，沿臺北市○○○路由北向南行駛，途經臺
    北市中山區○○○路與壬○街交岔路口時，原應注意汽車行
    駛至交岔路口，其行進、轉彎，應遵守燈光號誌，而依當時
    天候晴、夜間有照明、柏油路面乾燥、無缺陷、無障礙物、
    視距良好、行車管制號誌正常，並無不能注意之情事，竟疏
    於注意，貿然闖越紅燈號誌進入路口，而不慎撞及沿臺北市
    中山區○○街由東向西行駛而來、由訴外人陳勻婷騎乘附載
    原告丙○○之車牌號碼591-癸○○號重型機車，致訴外人陳勻
    婷、原告丙○○人車倒地，原告丙○○因此受有頭部外傷合
    併硬腦膜下出血、右側恥骨骨折之傷害。而被告甲○○為被
    告己○公司受僱人，被告己○公司自應與被告甲○○連帶負
    損害賠償責任。
  (二)原告丙○○因被告之過失侵權行為，受有財產上及非財產上
    之損害，茲分述如下：
  1.醫療費用部分：新臺幣（下同）95,429元。
  2.車資：39,850元。
  3.看護費部分：186,900元。
  家屬看護費用，原告丙○○自98年12月19日至98年12月23日
    及99年1月12日（原告誤載為11日）至99年3月11日由原告丁○○看護，照料生活瑣事，共計63日，每日以2,400元計算
    ，核計為151,200元（計算式：2,400×63＝151, 200）。
  子○有限公司看護員林淑娥看護費用，自98年12月24日（原
    告誤載為23日）至98年12月27日，共計4日，核計為7,200元
    。
  丑○服務有限公司看護員高美玲看護費用，自98年12月28日
    至99年1月11日，共計15日，核計為28,500元。
  綜上，看護費部分合計186,900元。
  4.喪失勞動能力：1,539,907元。原告丙○○因頭部外傷合併
    硬腦膜下出血之傷害，於98年12月19日至淡水馬偕醫院接受
    開顱血塊移除及腦室外引流值入手術，另於99年3月12日接
    受顱骨成型手術治療，手術後有學習能力減損、頭疼之現象
    ，恐減損勞動能力，以原告20歲成年至65歲退休，先以減損
    勞動能力30%計算，依最低工資17,880元，霍夫曼式計算法
    扣除中間利息計算為1,539,907元（計算式：17,880×12×
    23.9235×30%＝1,539,907）。
  5.精神慰撫金部分：
    原告丙○○遭受頭部外傷合併硬腦膜下出血，如此重大之傷
    害，開刀後有學習力遲緩、頭疼之現象，精神上痛苦不堪，
    為此請求慰撫金200萬元。
  6.綜上，原告丙○○因系爭車禍案件所受損害合計3,862,086
    元，（計算式：95,429＋39,850＋186,900＋1,539,907＋2,
    000,000＝3,862,086）。
  (三)原告丁○○為原告丙○○之父，原告丙○○遭受頭部外傷合
    併硬腦膜下出血之傷害，開刀後有學習力遲緩、頭疼之現象
    ，侵害原告丁○○基於父親關係之身分法益，且情節重大，
    請求精神慰撫金100萬元。
  (四)原告丙○○爰依民法第184條第1項前段、第188條、第193條
    、第195條規定，原告丁○○依民法第195條第3項規定，聲
    明：被告應連帶給付原告丙○○3,862,086元及原告丁○○
    1,000,000元，及均自起訴狀繕本送達翌日起至清償日止，
    按年息5%計算之利息；願供擔保，請准宣告假執行。
二、被告甲○○及被告己○公司則以：
  (一)被告已給付慰問金10萬元與醫療費用95,429元予原告。
  (二)對於原告所支出看護費及車資部分無意見。
  (三)原告請求之精神慰撫金金額過高，且喪失勞動能力部分未舉
    證，請求金額顯然過高。
  (四)並聲明：原告之訴及假執行之聲請均駁回。
三、兩造不爭執之事實：
  (一)原告丙○○尚未成年，原告丁○○為原告丙○○之父。此有
    戶籍謄本可考（見本院卷第55頁）。
  (二)被告甲○○係被告己○公司之司機，於98年12月19日上午4
    時39分許，駕駛車牌號碼4179-辛○號自小貨車執行職務，沿
    臺北市○○○路由北向南行駛，途經臺北市中山區○○○路
    與壬○街交岔路口時，原應注意汽車行駛至交岔路口，其行
    進、轉彎，應遵守燈光號誌，而依當時天候晴、夜間有照明
    、柏油路面乾燥、無缺陷、無障礙物、視距良好、行車管制
    號誌正常，並無不能注意之情事，竟疏於注意，貿然闖越紅
    燈號誌進入路口，而不慎撞及沿臺北市○○區○○街由東向
    西行駛而來、由訴外人陳勻婷騎乘附載原告丙○○之車牌號
    碼591-癸○○號重型機車，致陳勻婷及原告丙○○人車倒地，
    原告丙○○因此受有頭部外傷合併硬腦膜下出血、右側恥骨
    骨折之傷害之事實。併有馬偕紀念醫院淡水分院診斷證明書
    （見附民卷第5頁）、臺北市政府警察局交通警察大隊100年
    3月3日北市警交大事字第10030478700號函所檢附之道路交
    通事故初步分析研判表、現場圖、補充資料表、談話紀錄表
    、調查報告表、現場照片可證（本院卷第7至21頁）。
  (三)被告曾賠償原告醫藥費95,429元及10萬元。
四、得心證之理由
  (一)原告丙○○請求損害賠償有無理由？
  1.按因故意或過失，不法侵害他人之權利者，負損害賠償責任
    ；受僱人因執行職務，不法侵害他人之權利者，由僱用人與
    行為人連帶負損害賠償責任；汽車、機車或其他非依軌道行
    駛之動力車輛，在使用中加損害於他人者，駕駛人應賠償因
    此所生之損害，但於防止損害之發生，已盡相當之注意者，
    不在此限，民法第184條第1項前段、第188條第1項前段、第
    191條之2分別定有明文。次按，駕駛人駕駛車輛或行人在道
    路上，應遵守道路交通標誌、標線、號誌之指示、警告、禁
    制規定，道路交通管理處罰條例第4條第1項前段定有明文。
  2.查被告甲○○係被告己○公司之司機，於前揭時地執行職務
    駕車因闖越紅燈號誌，而不慎撞及訴外人陳勻婷及渠附載之
    原告丙○○，致原告丙○○受有頭部外傷合併硬腦膜下出血
    、右側恥骨骨折之傷害，詳如前述，再者，被告因前開事實
    犯過失傷害罪，經本院以99年度交易字第614號刑事判決判
    處拘役50日得易科罰金，嗣確定在案，亦有本院99年度交簡
    上字第188號刑事判決可佐（見本院100年度司北調字第115
    號卷第4至8頁），並經本院調閱前述刑事卷宗查明無訛。是
    被告甲○○係被告己○公司之司機，於執行職務駕車闖越紅
    燈號誌，造成原告丙○○受有前開傷害，堪認被告甲○○之
    前述過失行為，為造成原告丙○○之前開傷害之原因，而有
    相當因果關係，依前揭民法規定，被告二人應連帶賠償原告
    丙○○所受之損害。
  (二)原告丙○○請求之各項損害金額是否有理由
    按不法侵害他人之身體或健康者，對於被害人因此喪失或減
    少勞動能力或增加生活上之需要時，應負損害賠償責任；另
    不法侵害他人之身體、健康、名譽、自由、信用、隱私、貞
    操，或不法侵害其他人格法益而情節重大者，被害人雖非財
    產上之損害，亦得請求賠償相當之金額；再負損害賠償責任
    者，除法律另有規定或契約另有訂定外，應回復他方損害發
    生前之原狀，因回復原狀而應給付金錢者，自損害發生時起
    ，加給利息，第一項情形，債權人得請求支付回復原狀所必
    要之費用，以代回復原狀。民法第193條第1項、第195條第1
    項前段及第213條分別定有明文。查被告應連帶負侵權行為
    之損害賠償責任，已如前述，茲就其應賠償之項目及金額詳
    述如下：
  1.醫藥費95,429元部分
    原告丙○○主張其因前開傷害於馬偕紀念醫院住院及就診，
    因此支付醫療費用費95,429元之情，業據原告丙○○提出馬
    偕紀念醫院淡水分院診斷證明書及醫療費用收據多紙為証為
    證（見附民卷第5至15頁），被告同意給付此部分之費用，
    並業已如數支付予原告丙○○，此為原告丙○○所不爭執，
    是原告丙○○就此部分自不得再為請求。
  2.交通費39,850元部分：
    原告丙○○主張其因前揭頭部及骨折傷害，固定回診馬偕紀
    念醫院接受治療，為此共支出交通費用39,850元，並提出計
    程車收據及高鐵車票為證（見附民卷第16至21頁），被告表
    示對上述交通費沒有意見，核屬增加原告丙○○生活上之必
    要費用，故此部分請求應予准許。
  3.看護費186,900元部分：
    原告丙○○主張其因前揭頭部及骨折傷害，於98年12月19日
    至馬偕紀念醫院接受「開顱血塊移除及腦室外引流植入手術
    」，於99年3月12日接受「顱骨成型手術治療」，自98年12
    月19日至99年3月11日間無法自理生活，需專人照顧，分述
    如下：
  家屬看護費用部分，原告丙○○自98年12月19日至98年12月
    23日及99年1月12日（原告誤載為11日）至99年3月11日由父
    即原告丁○○看護，照料生活瑣事，共計63日，每日以2,40
    0元計算，核計為151,200元（計算式：2,400×63＝151,200
    ），並提出臺南市住院病患家事服務業職業工會83年10月22
    日（89）南市住工總字第025號函記載「本會看護工每小時1
    00元整」等語為憑（見附民卷第22頁）。
  自98年12月24日（原告誤載為23日）至98年12月27日，共計
    4日，由子○有限公司看護員林淑娥看護費用，核計為7,200
    元，且提出子○有限公司收款證明單為佐（見附民卷第23頁
    ）。
  自98年12月28日至99年1月11日，共計15日，由丑○服務有
    限公司看護員高美玲看護費用，核計為28,500元，併提出丑
    ○服務有限公司證明書可考（見附民卷第23頁）。
    綜上，看護費部分合計186,900元，被告亦表示就此部分沒
    有意見，堪認屬增加原告丙○○生活上之必要費用，應予准
    許。
  4.喪失勞動能力1,539,907元部分：
    原告丙○○主張其因頭部外傷合併硬腦膜下出血之傷害，於
    98年12月19日至淡水馬偕醫院接受開顱血塊移除及腦室外引
    流值入手術，另於99年3月12日接受顱骨成型手術治療，手
    術後有學習能力減損、頭疼之現象，恐減損勞動能力，以原
    告20歲成年至65歲退休，先以減損勞動能力30%計算，依最
    低工資17,880元，霍夫曼式計算法扣除中間利息計算為1,53
    9,907元（計算式：17,880×12×23.9235×30%＝1,539,907
    ）。惟原告丙○○就其有前揭學習能力減損、頭疼與減損勞
    動能力之情事，及該等情事係因本件車禍受傷所致之事實，
    並未舉證以實其說，故其前揭主張，並無所據，自難採信。
  5.精神慰撫金200萬元部分：
    按不法侵害他人之身體、健康、名譽、自由、信用、隱私、
    貞操，或不法侵害其他人格法益而情節重大者，被害人雖非
    財產上之損害，亦得請求賠償相當之金額，民法第195條第
    1項亦有明文。所謂相當，自應以實際加害情形與其名譽影
    響是否重大，及被害者之身分地位與加害人經濟狀況等關係
    定之（最高法院47年台上字第1221號判例意旨參照）。查，
    原告丙○○於98年12月19日因被告過失行為受有頭部外傷合
    併硬腦膜下出血、右側恥骨骨折之傷害，當天在淡水馬偕醫
    院接受開顱血塊移除及腦室外引流值入手術，於99年1月11
    日出院，另於99年3月12日接受顱骨成型手術治療，99年3月
    19日出院之情，有馬偕紀念醫院淡水分院診斷證明書2份為
    證（見附民卷第5、6頁），是原告丙○○精神自受有相當痛
    苦；又原告丙○○陳稱其目前就讀寅○大學二年級（見本院
    卷第53頁），被告甲○○自承前為被告己○公司之司機，每
    月薪資4萬4千元，現在個人工作室擔任學徒，從事廣告輸出
    工作，每月薪資2萬元至2萬5千元（見本院卷第53頁）；再
    者，原告丙○○於98年間有租賃所得14,287元，97年有利息
    所得17,247元，且有土地與房屋等財產，財產總額為997,50
    0元；被告甲○○於98、97年間有薪資等所得分別為369,780
    元、7 5,360元，名下無其他財產，而被告己○公司登記資
    本額5千萬元，98年、97年所得分別為9,927元、9,957元，
    且有土地、房屋、汽車及投資等財產，財產總額19,829,700
    元之事實，有稅務電子閘門財產所得調件明細表可考（本院
    卷第36至51頁）。本院審酌前開等情，認原告丙○○請求精
    神慰撫金200萬元，核屬過高，應以35萬元為當，逾此部分
    為無理由。
  6.綜上，本件原告丙○○所得請求被告賠償者為交通費39,850
    元、看護費186,900元及精神慰撫金350,000元，共計576,75
    0元。又被告丙○○已賠償原告丙○○10萬元，是原告丙○○得請求被告賠償之金額經扣除前述金額後，被告尚應賠償
    原告476,750元（576,750－100,000＝476,750）。
  (三)原告丁○○依民法第195條第3項規定請求精神上損害賠償有
    無理由？
    查原告並未舉證證明原告丙○○有因本件車禍受傷，導致學
    習能力減損、頭疼之現象，因此，原告丁○○主張被告侵害
    伊基於父親關係之身分法益，且情節重大，依民法第195條
    第3項規定，請求精神慰撫金100萬元云云，並無理由。
五、末按「給付無確定期限者，債務人於債權人得請求給付時，
    經其催告而未為給付，自受催告時起，負遲延責任。其經債
    權人起訴而送達訴狀，或依督促程序送達支付命令，或為其
    他相類之行為者，與催告有同一之效力。」、「遲延之債務
    ，以支付金錢為標的者，債權人得請求依法定利率計算之遲
    延利息。」、「應付利息之債務，其利率未經約定，亦無法
    律可據者，週年利率為百分之五。」民法第229條第2項、第
    233條第1項前段、第203條復分別著有明文。從而，原告丙○○依據民法第184條第1項前段、第188條關於侵權行為規
    定，請求被告連帶給付476,750元，及自起訴狀繕本送達翌
    日即被告庚○○自99年10月22日起，被告己○公司自99年10
    月8日起，均至清償日止，按年息5%計算之利息之範圍內，
    為有理由，應予准許。原告逾此部分之請求，為無理由，不
    應准許。
六、本件原告勝訴部分係所命給付之金額未逾50萬元之判決，依
    民事訴訟法第389條第1項第5款規定，應依職權宣告假執行
    。並依同法第392條第2項規定，依職權宣告被告為原告預供
    擔保後，得免為假執行。至原告敗訴部分，其假執行之聲請
    亦失所附麗，應併予駁回。
七、本件事證已臻明確，兩造其餘攻防，核與判決結果不生影響
    ，爰不一一論述，併此敘明。
八、據上論結，本件原告丙○○之訴一部有理由、一部無理由，
    原告丁○○之訴為無理由，依民事訴訟法第78條、第79條、
    第85條第2項、第389條第1項第5款、第392條第2項規定，判
    決如主文。
中　　華　　民　　國　 100　　年　　4 　　月　　29　　日
                  民事第五庭    法　官　賴秀蘭
以上正本係照原本作成
如對本判決上訴，須於判決送達後20日內向本院提出上訴狀。如
委任律師提起上訴者，應一併繳納上訴審裁判費。
中　　華　　民　　國　 100　　年　　4 　　月　　29　　日
                    　　　　　　書記官　李佩芳
